【裁判字號】    97,重上,258
【裁判日期】    970916
【裁判案由】    損害賠償
【裁判全文】
臺灣高等法院民事判決                 97年度重上字第258號
上  訴  人  乙○○
被  上訴人  臺灣美國運通國際股份有限公司
法定代理人  甲○○
訴訟代理人  李念祖律師
            朱百強律師
            吳雅筠律師
上列當事人間損害賠償事件，上訴人對於中華民國97年3月31日
臺灣臺北地方法院97年度訴字第1617號第一審判決提起上訴，並
為擴張或減縮訴之聲明，本院於97年9月2日言詞辯論終結，判決
如下：
    主      文
上訴及追加之訴均駁回。
第二審及追加之訴訴訟費用均由上訴人負擔。
    事實及理由
壹、程序方面：
一、本件原審的裁判對象 (即被告)是台灣美國運通國際股份有
    限公司，上訴人不服提起上訴，其於上訴狀內之被上訴人雖
    記載為英國籍馬樹，任台灣美國運通國際股份有限公司董事
    長，現任法代甲○○等語，惟上訴人上訴的對象係台灣美國
    運通國際股份有限公司，馬樹為當時之法定代理人，業據上
    訴人陳述在卷，先予敘明。
二、按在第二審為訴之變更或追加，非經他造同意，不得為之。
    但請求之基礎事實同一、擴張或減縮應受判決事項之聲明者
    ，不在此限，民事訴訟法第446條第1項、第255條第1項第2
    、3款分別定有明文。經查：
  (一)上訴人於原審起訴時，係請求「被上訴人應給付上訴人新臺
    幣（下同）1,400,000元，並自加害日【民國（下同）87年7
    月23日】每月加計3.5%計算之利息。被上訴人應支付上訴人
    每一次庭期每小時8,000元計算之車旅費」，嗣提起上訴後
    ，於本院聲明：「原判決廢棄。被上訴人應給付上訴人19,8
    00,000元」 (見本院卷第16頁準備程序筆錄之記載)。核屬
    擴張或減縮應受判決事項之聲明，依上開說明，尚無不合，
    應予准許，合先敘明。
  (二)又上訴人於原審起訴時，係依犯罪被害人保護法第9條第1、
    4款規定，請求被上訴人賠償。嗣提起上訴時，另主張依消
    費者保護法第2條規定，請求被上訴人賠償19,800,000元 (
    其中16,996,593元部分，違反一事不再理，另以裁定駁回)
    ，其請求之基礎事實同一，應予准許。
貳、實體方面：
一、上訴人起訴主張：伊並未向被上訴人請領使用任何信用卡，
    卻遭被上訴人前任法定代理人馬樹偽造卡債，被上訴人亦非
    民法第110條的債權人，竟對於伊訴請清償債務，伊因遭此
    無端訟累，傷害甚重並導致身心障礙等情，爰依犯罪被害人
    保護法之規定，求為命被上訴人給付1,400,000元，並自加
    害日（87年7月23日）每月加計3.5%計算之利息；及應支付
    伊每一次庭期每小時8,000元計算之車旅費之判決。
二、被上訴人則以：上訴人就相關事件之請求，已不勝枚舉，縱
    認其起訴未違反同一事件，亦顯有爭點效之適用。本件上訴
    人之請求為無理由等語，資為抗辯。
三、原審判決駁回上訴人之請求，上訴人提起上訴，於本院並為
    訴之追加，且聲明：(一)原判決廢棄。(二)被上訴人應給付上訴
    人19,800,000元。
    被上訴人答辯聲明：上訴駁回。
四、按，因犯罪行為被害而死亡者之遺屬或受重傷者，得申請犯
    罪被害補償金。前項犯罪被害補償金，由地方法院或其分院
    檢察署支付；犯罪被害補償金之種類及支付對象：重傷補償
    金支付因犯罪行為被害而受重傷者；地方法院及其分院檢察
    署設犯罪被害人補償審議委員會，掌理補償之決定及有關事
    務；申請犯罪被害補償金者，應以書面向犯罪地之審議委員
    會為之，犯罪被害人保護法第4條第1、2項、第5條第1項第2
    款、第14條第1項、第15條第1項定有明文。本件上訴人主張
    伊並未向被上訴人請領使用任何信用卡，卻遭被上訴人前任
    法定代理人馬樹偽造卡債，被上訴人亦非民法第110條的債
    權人，竟對於伊訴請清償債務，伊因遭此無端訟累，傷害甚
    重並導致身心障礙等情，業為被上訴人所否認。犯罪被害人
    保護法請求之對象係地方法院或其分院檢察署，而非被上訴
    人，乃上訴人竟對被上訴人起訴，顯與上開規定有違，不應
    准許。
五、上訴人主張依消費者保護法第2條規定，追加請求被上訴人
    賠償2,803,407元部分（原請求19,800,000元，其中16,996,
    593元另以裁定駁回）：
  (一)按「從事設計、生產、製造商品或提供服務之企業經營者，
    於提供服務時，應確保該商品或服務，符合當時專業水準可
    合理期待之安全性。商品或服務具有危害消費者生命、身體
    、健康、財產之可能者，應於明顯處為警告標示及緊急處理
    危險之方法。企業經營者違反前兩項規定，致生損害於消費
    者或第三人時，應負連帶賠償責任。但企業經營者能證明其
    無過失者，法院得減輕其賠償責任」消費者保護法第7條定
    有明文。又按消費者保護法對於商品或服務既未加以定義，
    倘企業經營者提供之商品或服務攸關消費者健康與安全之確
    保，為促進國民消費生活安全及其品質，即應有該法之適用
    ，被上訴人既係以提供消費者一定服務為業之企業，自為消
    費者保護法所規範提供服務之企業經營者，合先敘明。
  (二)惟，消費者保護法之立法目的，必須企業經營者，所提供之
    服務有「安全」或「衛生」之危險而造成消費者之損害，方
    有適用消費者保護法之餘地。雖消費者保護法之規範非僅限
    於確保商品或服務無安全或衛生之危險，而係包括保護消費
    者權益之眾多事項，但上訴人既本於消費者保護法之規定而
    為主張，依實務見解，皆認為「要成立服務之企業經營者責
    任，應已服務在性質上有發生安全或衛生之危險性者，始足
    當之。」亦即消費者因使用商品或接受服務而致生損害，而
    此損害係因商品或服務之缺陷所致者，方適用消費者保護法
    ，若單純係商品或服務本身有瑕疵者，而商品或服務並無安
    全或衛生上之危險，應回歸適用民法規定。
  (三)本件上訴人主張其未曾向被上訴人申請信用卡，竟遭被上訴
    人前任法定代理人馬樹偽造卡債，且被上訴人亦非民法第11
    0條的債權人，竟對於伊訴請清償債務，嗣經臺灣台北地方
    法院以94年度北簡(一)字第11號判決（判決附於本院卷內)被
    上訴人敗訴確定，然其因此訟累而多次送醫急救，致受重傷
    害而身心障礙云云，依其上開主張，其既未向被上訴人申請
    核發信用卡，兩造間自無由被上訴人提供商品或服務之契約
    關係存在，因此，縱被上訴人前任法定代理人馬樹偽造卡債
    ，至其權益受損之情事，依首開說明，本件亦難認屬消費訴
    訟，且與安全或衛生無關，是上訴人依據消費者保護法之規
    定，請求被上訴人給付2,803,407元部分，即屬無據。
六、綜上所述，上訴人依犯罪被害人保護法第9條第1、4款之法
    律關係，請求被上訴人賠償損害19,800,000元，為無理由，
    不應准許，原審為上訴人敗訴之判決，理由雖屬不當，但依
    其他理由，尚屬正當，仍應認上訴人之上訴無理由。上訴意
    旨指摘原判決不當，求予廢棄改判，並為訴之追加，為無理
    由，應予駁回。
七、本件事證已臻明確，兩造其餘主張與舉證，經審酌核與判決
    結果不生影響，爰不逐一論述，併此敘明。
八、據上論結，本件上訴及追加之訴均為無理由，依民事訴訟法
    第449條第2項、第1項、第78條，判決如主文。
中    華    民    國    97    年    9     月    16    日
                    民事第十五庭
                        審判長法  官  林恩山
                              法  官  陳雅玲
                              法  官  黃國忠
正本係照原本作成。
如不服本判決，應於收受送達後20日內向本院提出上訴書狀，其
未表明上訴理由者，應於提出上訴後20日內向本院補提理由書狀
（均須按他造當事人之人數附繕本）上訴時應提出委任律師或具
有律師資格之人之委任狀；委任有律師資格者，另應附具律師資
格證書及釋明委任人與受任人有民事訴訟法第466條之1第1項但
書或第2項（詳附註）所定關係之釋明文書影本。
中    華    民    國    97    年    9     月    18    日
                              書記官  董曼華
附註：
民事訴訟法第466條之1（第1項、第2項）：
對於第二審判決上訴，上訴人應委任律師為訴訟代理人。但上訴
人或其他法定代理人具有律師資格者，不在此限。
上訴人之配偶、三親等內之血親、二親等內之姻親，或上訴人為
法人、中央或地方機關時，其所屬專任人員具有律師資格並經法
院認為適當者，亦得為第三審訴訟代理人。


司法院資訊處製作；財團法人民間司法改革基金會備份。
